【裁判字號】    95,上易,526
【裁判日期】    950920
【裁判案由】    詐欺
【裁判全文】
臺灣高等法院高雄分院刑事判決         95年度上易字第526號
上  訴  人
即  被  告  甲○○
上列上訴人因詐欺案件，不服臺灣高雄地方法院94年度易緝字第
78號中華民國95年6 月30日第一審判決（起訴案號：臺灣高雄地
方法院檢察署89年度偵字第4374、17577 號），提起上訴，本院
判決如下：
    主  文
上訴駁回。
甲○○緩刑貳年。
    事  實
一、甲○○係載運水泥之貨車司機，乙○○則係水泥經銷商，甲○○明知自己經濟狀況不佳，無力支付貨款，竟基於意圖為
    自己不法所有之概括犯意，自民國88年7 月間起至同年10月
    30日止，一方面向高雄縣之不特定建材行詢問，是否有意用
    低於市價之價格以現金購買水泥，一方面向乙○○佯稱其鄰
    居蘇中祈（業經不起訴處分確定）家境富裕欲購買水泥，致
    乙○○不疑有詐而陷於錯誤，連續於如附表一所示之時間，
    在甲○○告知其欲訂購之水泥包數後，即向位於高雄縣岡山
    鎮之嘉新水泥股份有限公司（即五洲水泥，下稱嘉新水泥廠
    ）或高雄縣阿蓮鄉之環球水泥股份有限公司阿蓮廠（下稱環
    球水泥廠），訂購如附表一所示包數之水泥，後即由甲○○
    本人或由其委請不知情之成年司機，前往上開水泥廠，將訂
    購之水泥載往欲以現金低價購買之各建材行卸貨，並向不知
    情之建材行老闆收取現金貨款，甲○○以此方式總計向乙○○詐得價值新台幣（下同）1,585,360 元之水泥（計算式如
    附表一所示）。而在此段期間內，甲○○為取信於乙○○，
    於88年10月5 日交付如附表二編號1 所示之客票1 紙與乙○○，後因甲○○仍遲未支付貨款，乙○○再於88年11月4 日
    前往甲○○住處向其催討貨款，甲○○又交付如附表二編號
    2 所示之客票1 紙及另行開立如附表二編號3 、4 所示之本
    票2 紙與乙○○；嗣乙○○提示上開2 張支票時均遭退票，
    且甲○○避不見面，乙○○始知受騙。
二、甲○○又承前同一詐欺之概括犯意，本即無支付貨款之意思
    ，卻於88年12月下旬，撥打電話至位於台南市○○路○段37
    7 號9 樓之橋宏建材行即丙○○（下稱丙○○），向業務人
    員黃春銘佯稱欲購買水泥，並與黃春銘相約至其位於高雄縣
    路竹鄉○○路66巷4 號住處，洽談買賣事宜，致黃春銘不疑
    有詐而陷於錯誤，雙方言明由甲○○向丙○○以每包125.5
    元（成本價為124.5 元）之價格購買600 包水泥，於89年1
    月初支付貨款，甲○○並尋得欲以低於市價之現金購買水泥
    之建材行，後即於89年12月30日向丙○○叫貨，並由丙○○
    所雇用之3 位貨車司機及黃春銘，分批載運水泥600 包至甲○○指定之建材行卸貨，後由甲○○向建材行老闆收取現金
    貨款，而以此方式向丙○○詐得價值74,700元之水泥。詎黃
    春銘於89年1 月初，欲與甲○○聯絡付款事宜時，甲○○即
    避不見面，丙○○始知受騙。
三、案經乙○○訴由高雄縣政府警察局湖內分局報請及丙○○訴
    請台灣高雄地方法院檢察署檢察官偵查起訴。
    理  由
一、本件上訴人即被告甲○○（下稱被告）所為係犯死刑、無期
    徒刑、最輕本刑為3 年以上有期徒刑以外之罪，被告於準備
    程序及審理中就被訴事實均為有罪之陳述，經審判長告知簡
    式審判程序之旨，並聽取公訴人、被告之意見後，當庭裁定
    進行簡式審判程序，合先敘明。
二、上開事實，業經上訴人於本院審理時坦承不諱，並經證人即
    告訴人乙○○及告訴代理人黃春銘證述明確，互核供述情節
    相符，復有水泥出貨單32紙、估價單4 份在卷可憑，堪認被
    告所為自白與事實相符。稽諸證人即向被告以低價購買水泥
    之建材行老闆孫榮雄證稱：我經營「新富建材行」，印象中
    在88年11月某日，於嘉興水泥廠遇到被告，被告稱其手上有
    人家用剩的水泥400 包，可以便宜一點賣給我，我因需要才
    答應買下，談妥當日下午5 時許，被告將400 包水泥送至我
    店內，並由我以每包90元之價格買下，現金36,000元均係由
    被告取走，約過1 個星期後，被告又以電話詢問我是否要再
    買貨，因為被告都要我以現金交易，所以我才拒絕等語（見
    89年1 月2 日警詢筆錄）；證人即向被告以低價購買水泥之
    建材行老闆吳坤益證稱：我經營「金輝號」，88年11月間，
    被告向我稱他那裡有水泥，倘我以現金交易，可以算我便宜
    一點，我才以每包95元之價格向他買下水泥，我是把現金
    38,000元交給被告等語（見89年1 月3 日警詢筆錄）。再觀
    諸證人乙○○所提出之計算單2 份，其上記載每包水泥之單
    價（每包112 元至129 元不等）如附表一所示（見警卷第22
    、23、33-1、33-2頁），證人乙○○並證稱每包水泥之利潤
    為1 元等語（見原審95年6 月27日審判筆錄），惟被告竟以
    每包90元此顯低於成本之價格，於向證人乙○○訂購水泥後
    ，旋載至各零售建材行賠本售出並要求一定要以現金交易，
    足見被告於訂貨之初，本即無支付貨款之意思，況被告於原
    審審理時已自承其經濟狀況不佳，當時並無支付貨款之能力
    等語（見原審95年6 月27日審判筆錄），足見被告確有詐欺
    之不法所有意圖，至堪認定。綜上，本件事證已明，被告犯
    行洵堪認定。
三、被告於原審曾辯稱係其鄰居蘇中祈要訂購水泥，其僅係代為
    訂購，且水泥售出所得價款也均係由蘇中祈拿走云云。經查
    被告所辯上情，已經原審詳敘如何不可採之理由（見原審判
    決理由貳、一、(二)所載），況被告於本院審理時亦已澄清其
    所言上述情節並不實在，殊難採信。
四、核被告所為，係犯刑法第339 條第1 項之詐欺取財既遂罪。
    被告所為多次詐欺犯行，時間緊接，手法相同，所犯又係構
    成要件相同之罪名，為連續犯，應依法論以一罪，並加重其
    刑。按被告行為後，刑法第56條連續犯之規定，業於94年1
    月7 日修正公布刪除，並於95年7 月1 日施行，則被告之犯
    行，因行為後新法業已刪除連續犯之規定，此刪除雖非犯罪
    構成要件之變更，但顯已影響行為人刑罰之法律效果，自屬
    法律有變更，依新法第2 條第1 項規定，比較新、舊法結果
    ，仍應適用較有利於被告之行為時法律即舊法論以連續犯（
    最高法院95年第8 次刑事庭會議決議參照）。又行為後法律
    有變更者，依修正前刑法第2 條第1 項之規定，以適用裁判
    時法為原則，如行為時法有利於行為人，則例外適用行為時
    法；依修正後刑法第2 條第1 項規定，以適用行為時法為原
    則，惟如裁判時法有利於行為人，則例外的適用裁判時法。
    以往實務見解，認原判決未及比較適用新舊法時，上訴後，
    雖比較結果以舊法有利於行為人，而原判決別無其他撤銷事
    由，仍應由本院以此為由撤銷改判。惟修正後之規定係以適
    用行為時法為原則，因此原判決雖未及比較適用，然上訴本
    院後，經比較新舊法，行為後之法律並非較有利於行為人，
    仍應適用行為時法，則原判決適用行為時法即無不當，自不
    構成撤銷之事由，併此敘明。
五、原判決認被告罪證明確，因而適用刑法第339 條第1 項、（
    修正前）刑法第56條，（修正前）罰金罰鍰提高標準條例第
    1 條前段規定，審酌被告明知個人經濟狀況不佳，不思循求
    正當途徑獲取利益，反對告訴人等加以訛詐，總計向告訴人
    等詐得1,660,060 元，犯後雖與告訴人等達成和解，惟實際
    僅賠償告訴人乙○○25,000元、賠償告訴人丙○○5,000 元
    （有原審94年度附民緝字第8 號和解筆錄可查）等一切情狀
    ，量處有期徒刑10月。經核原判決認事用法，尚無不合，量
    刑亦屬允當。被告未具理由提起上訴，為無理由，應予駁回
    。
六、查被告未曾受有期徒刑以上刑之宣告，有臺灣高等法院被告
    全國前案紀錄表附卷可稽，而被告於本院審理中已與告訴人
    達成訴訟上和解，有和解筆錄在卷可憑，且告訴代理人黃春
    銘於本院亦以陳明表示不願追究被告之刑責在案，被告經此
    論罪科刑之教訓，當知警惕，應無再犯之虞，本院認其所宣
    告之刑，以暫不執行為適當，爰併宣告緩刑2 年（按被告犯
    罪後，刑法第74條業於94年1 月7 日修正公布，並於95年7
    月1 日施行，是緩刑之宣告，應適用新法第74條之規定，最
    高法院95年5 月23日刑事庭第八次會議決議參照）。
據上論斷，應依刑事訴訟法第368 條，刑法第74條第1 項第1 款
，判決如主文。
本案經檢察官姜麗儒到庭執行職務。
中    華    民    國    95    年    9     月    20     日
                  刑事第七庭    審判長法  官   莊飛宗
                                      法  官   曾逸誠
                                      法  官   黃三友
以上正本證明與原本無異。
不得上訴。
中    華    民    國    95    年    9     月    21    日
                                      書記官   黃玉珠
附表一：
┌────────┬──────┬─────┬─────┐
│訂購日期        │廠商        │包數      │單價      │
├────────┼──────┼─────┼─────┤
│88年7月28日     │五洲水泥公司│250包     │120元     │
├────────┼──────┼─────┼─────┤
│88年8月10日     │五洲水泥公司│150包     │120元     │
├────────┼──────┼─────┼─────┤
│88年8月18日     │五洲水泥公司│100包     │120元     │
├────────┼──────┼─────┼─────┤
│88年8月23日     │五洲水泥公司│180包     │120元     │
├────────┼──────┼─────┼─────┤
│88年9月6日      │五洲水泥公司│320包     │120元     │
├────────┼──────┼─────┼─────┤
│88年9月8日      │五洲水泥公司│320包     │120元     │
├────────┼──────┼─────┼─────┤
│88年9月10日     │五洲水泥公司│320包     │120元     │
├────────┼──────┼─────┼─────┤
│88年9月11日     │環球水泥公司│320包     │129元     │
├────────┼──────┼─────┼─────┤
│88年9月17日     │五洲水泥公司│320包     │120元     │
├────────┼──────┼─────┼─────┤
│88年9月20日     │五洲水泥公司│320包     │120元     │
├────────┼──────┼─────┼─────┤
│88年9月23日     │五洲水泥公司│400包     │120元     │
├────────┼──────┼─────┼─────┤
│88年9月24日     │五洲水泥公司│400包     │120元     │
├────────┼──────┼─────┼─────┤
│88年9月28日     │五洲水泥公司│320包     │120元     │
├────────┼──────┼─────┼─────┤
│88年9月29日     │環球水泥公司│400包     │129元     │
├────────┼──────┼─────┼─────┤
│88年10月1日     │五洲水泥公司│400包     │120元     │
│                ├──────┴─────┴─────┤
│                │此部分總計：五洲水泥公司3800包、環球│
│                │水泥公司720包，均扣除利潤1元，總計  │
│                │544360元【計算式：（1193800）＋（ │
│                │128720）＝544360】                │
├────────┼──────┬─────┬─────┤
│88年10月4日     │環球水泥公司│400包     │121元     │
├────────┼──────┼─────┼─────┤
│88年10月5日     │五洲水泥公司│1000包    │112元     │
├────────┼──────┼─────┼─────┤
│88年10月6日     │五洲水泥公司│400包     │112元     │
├────────┼──────┼─────┼─────┤
│88年10月11日    │五洲水泥公司│400包     │112元     │
├────────┼──────┼─────┼─────┤
│88年10月12日    │五洲水泥公司│400包     │112元     │
├────────┼──────┼─────┼─────┤
│88年10月14日    │五洲水泥公司│400包     │112元     │
├────────┼──────┼─────┼─────┤
│88年10月16日    │五洲水泥公司│400包     │112元     │
├────────┼──────┼─────┼─────┤
│88年10月18日    │環球水泥公司│400包     │121元     │
├────────┼──────┼─────┼─────┤
│88年10月18日    │環球水泥公司│400包     │121元     │
├────────┼──────┼─────┼─────┤
│88年10月19日    │五洲水泥公司│400包     │112元     │
├────────┼──────┼─────┼─────┤
│88年10月20日    │五洲水泥公司│800包     │112元     │
├────────┼──────┼─────┼─────┤
│88年10月21日    │環球水泥公司│400包     │121元     │
├────────┼──────┼─────┼─────┤
│88年10月22日    │五洲水泥公司│400包     │112元     │
├────────┼──────┼─────┼─────┤
│88年10月22日    │環球水泥公司│480包     │121元     │
├────────┼──────┼─────┼─────┤
│88年10月25日    │環球水泥公司│1000包    │121元     │
├────────┼──────┼─────┼─────┤
│88年10月25日    │五洲水泥公司│400包     │112元     │
├────────┼──────┼─────┼─────┤
│88年10月30日    │環球水泥公司│1000包    │121元     │
│                ├──────┴─────┴─────┤
│                │此部分總計：五洲水泥公司5400包、環球│
│                │水泥公司3680包，均扣除利潤1元，總計 │
│                │0000000 元【計算式：（111 5400）＋│
│                │（120 3680）＝0000000 】          │
├────────┴──────────────────┤
│上開水泥成本價總計0000000元                           │
└───────────────────────────┘
附表二：
┌──┬──┬─────┬───┬──────┬─────┐
│編號│類型│票號      │發票人│發票日      │票面金額  │
│    │    │          │      │            │（新台幣）│
├──┼──┼─────┼───┼──────┼─────┤
│1   │支票│AC0000000 │許祺汶│88年11月20日│549,000元 │
├──┼──┼─────┼───┼──────┼─────┤
│2   │支票│CF0000000 │黃興旺│88年12月15日│250,000元 │
├──┼──┼─────┼───┼──────┼─────┤
│3   │本票│CF0000000 │甲○○│88年11月4 日│140,000元 │
├──┼──┼─────┼───┼──────┼─────┤
│4   │本票│CF0000000 │甲○○│88年11月4 日│200,000元 │
└──┴──┴─────┴───┴──────┴─────┘
附錄本判決論罪科刑法條：
刑法第339條第1項
意圖為自己或第三人不法之所有，以詐術使人將本人或第三人之
物交付者，處5 年以下有期徒刑、拘役或科或併科1,000 元以下
罰金。


司法院資訊處製作；財團法人民間司法改革基金會備份。
